【裁判字號】    92,上易,256
【裁判日期】    920812
【裁判案由】    損害賠償
【裁判全文】
臺灣高等法院臺中分院民事判決    九十二年度上易字第二五六號
      上  訴  人  甲○○
      被  上訴人  乙○○
右當事人間請求損害賠償事件，上訴人對於中華民國九十二年四月二十四日臺灣南投
地方法院九十二年度訴字第一一二號第一審判決提起上訴，本院判決如左：
      主      文
上訴駁回。
第二審訴訟費用由上訴人負擔。
      事      實
一、上訴人聲明求為判決：(一)原判決關於上訴人敗訴其中新臺幣壹拾萬元部分廢棄。
    (二)右廢棄部分，被上訴人應再給付上訴人新臺幣壹拾萬元。(三)訴訟費用由被上訴
      人負擔。其陳述略以：
  (一)被上訴人以花言巧語陷上訴人於錯誤美夢中，並於民國（下同）九十年三月四日
    在大陸與被上訴人結婚，而於九十年九月來台。
  (二)被上訴人連續於九十一年七月一日晚上八時許及九十一年九月四日晚上七時許，
    在南投縣埔里鎮○○里○○○街三一二號住處與上訴人發生爭吵，竟毆打上訴人
    ，致上訴人受有右手臂抓傷、挫傷（瘀青三乘五公分），上腹臂挫傷、腫痛（約
    三乘五公分），及右側第六肋骨骨折之傷害。因而造成上訴人精神上受難。
  (三)上訴人於一審起訴請求被上訴人賠償精神慰撫金新臺幣（下同）五十萬元，原審
    予以核減只判命被上訴人給付三萬元，而駁回上訴人其餘之訴，上訴人就所受敗
    訴判決其中十萬元部分不服。請查明本案因果關係，再判命被上訴人給付上訴人
    十萬元。
二、被上訴人聲明求為判決：(一)：上訴駁回。(二)第二審訴訟費用由上訴人負擔。其陳
    述略以：上訴人結婚之目的是在淘金，致兩造婚後不睦，時生爭吵，其實本件是
    上訴人要殺被上訴人，不是被上訴人毆打上訴人，犯罪對象適相反，上訴人係自
    己騎機車失誤闖斷肋骨，並非被上訴人予以毆打受傷。
      理      由
一、上訴人主張：伊與被上訴人於九十年三月四日在大陸結婚後，即於九十年九月來
    台。詎被上訴人竟連續於九十一年七月一日晚上八時許及九十一年九月四日晚上
    七時許，在南投縣埔里鎮○○里○○○街三一二號住處與伊發生爭吵時，出手毆
    打伊致受有右手臂抓傷、挫傷（瘀青三乘五公分），上腹臂挫傷、腫痛（約三乘
    五公分），及右側第六肋骨骨折之傷害。因而造成伊精神上受難，伊於一審起訴
    請求賠償精神慰撫金五十萬元，原審予以核減只判命被上訴人給付三萬元，而駁
    回伊其餘之訴，伊就所受敗訴判決其中十萬元部分不服，求予廢棄改判，請命被
    上訴人再給付伊精神慰撫金十萬元等語（上訴人在一審起訴請求精神慰撫金五十
    萬元、醫藥費二千五百三十五元、違約金二十八萬元、回大陸費用一萬六千元，
    共計七十九萬七千五百三十五元。原審僅判命被上訴人給付醫療費用一千三百零
    九元、精神慰藉金三萬元，合計三萬一千三百零九元，而駁回上訴人逾此部分之
    訴。上訴人僅就原審所受敗訴判決其中精神慰藉金十萬元部分提起上訴，請求命
    被上訴人再給付精神慰撫金十萬元，其餘則未據聲明不服）。
二、被上訴人則以：上訴人結婚之目的是在淘金，致兩造婚後不睦，時生爭吵，本件
    其實是上訴人要殺伊，不是伊毆打上訴人，犯罪對象適相反，上訴人係自己騎機
    車失誤闖斷肋骨，並非伊予以毆打受傷等語，資為抗辯。
三、本件上訴人主張被上訴人連續於九十一年七月一日晚上八時許及九十一年九月四
    日晚上七時許，在南投縣埔里鎮○○里○○○街三一二號住處與伊發生爭吵時，
    出手歐打伊致受有右手臂抓傷、挫傷（瘀青三乘五公分），上腹臂挫傷、腫痛（
    約三乘五公分），及右側第六肋骨骨折之傷害等事實，雖為被上訴人所否認，並
    以上情抗辯。惟經本院依職權調閱臺灣南投地方法院檢察署九十年度偵字第三二
    ０六號偵查卷、臺灣南投地方法院九十二年埔刑簡字第五號刑事案卷，內附有上
    訴人提出埔里榮民醫院九十一年七月一日第一三八七五號、九十一年九月四日第
    一五九九０號診斷證明書二紙、南投縣警察局埔里分局受理家庭暴力案件調查紀
    錄表可資佐證。而被上訴人於該刑事案件偵審中亦供承：「（問：九十一年七月
    一日晚上八點，在你的住處有無與甲○○發生爭吵？）有」、「（問：有無發生
    打架？）我們互毆」、「（問：打甲○○何處？）我隨意打他的身體，正確部位
    不清楚」、「我沒有抓他，我只有打他」、「我們有互相毆打二、三次，時間我
    記不清楚了」、「是在九十一年之後才發生的」、「是他打我，我也打他」、「
    是他先打我，我也有打他，我沒有打斷他的骨頭」等語在卷。足證被上訴人確有
    毆打上訴人，致上訴人受有右手臂抓傷、挫傷（瘀青三乘五公分），上腹臂挫傷
    、腫痛（約三乘五公分），及右側第六肋骨骨折之傷害是實。被上訴人否認有毆
    打上訴人，所辯上情自屬不足採信。
四、按因故意或過失不法侵害他人之權利，應負損害賠償責任；再不法侵害他人之身
    體、健康者，被害人雖非財產上之損害，亦得請求賠償相當之金額，民法第一百
    八十四條第一項前段、第一百九十五條第一項分別定有明文。本件上訴人因被上
    訴人之不法侵害而受傷，故被上訴人自應對上訴人負損害賠償之責。是以上訴人
    依侵權行為之法律關係請求被上訴人給付非財產上損害之精神慰藉金，即屬於法
    有據。茲審酌上訴人受有右手臂抓傷、挫傷（瘀青三乘五公分），上腹臂挫傷、
    腫痛（約三乘五公分），及右側第六肋骨骨折之傷害情狀，並被上訴人為國小老
    師退休，現領月退休金，有一棟房屋，上訴人由大陸來台一無所有等兩造之身分
    、地位及經濟狀況，被上訴人應給付上訴人精神慰藉金以三萬元為適當。上訴人
    於一審起訴請求五十萬元，在一審判命被上訴人給付三萬元後，則上訴請求命被
    上訴人應再給付十萬元，均嫌過高。原審已予以核減，判命被上訴人給付三萬元
    ，自屬公允，上訴人逾此數額之請求，為無理由，不應准許。
五、綜上所述，本件上訴人以其向被上訴人請求賠償精神慰撫金部分，原審予以核減
    只判命被上訴人給付三萬元，而駁回伊其餘之訴，乃就所受敗訴判決其中十萬元
    部分不服，求予廢棄改判，命被上訴人再給付精神慰撫金十萬元，為無理由，不
    應准許。原審為上訴人敗訴之判決，並駁回其假執行之聲請，洵無不合。上訴意
    旨指摘原判決此部分不當，求予廢棄改判，命被上訴人再為給付，為無理由，應
    予駁回。
六、據上論結，本件上訴為無理由，依民事訴訟法第四百四十九條第一項、第七十八
    條，判決如主文。
中      華      民      國    九十二    年      八      月     十二     日
~B1民事第五庭審判長法  官  陳滿賢
~B2                法  官  朱  樑
~B3                法  官  古金男
右為正本係照原本作成。
不得上訴。
~B                書記官  王麗英
中      華      民      國    九十二    年      八      月     十二     日
                                                                        Ｈ


司法院資訊處製作；財團法人民間司法改革基金會備份。
